【裁判字號】    92,交抗,67
【裁判日期】    920620
【裁判案由】    聲明異議
【裁判全文】
臺灣高等法院高雄分院交通事件裁定                  九十二年度交抗字第六七號
    抗  告  人  甲○○
右抗告人因違反道路交通管理處罰條例案件，不服臺灣高雄地方法院中華民國九十二
年四月三十日所為裁定（九十一年度交聲字第六三八號），提起抗告，本院裁定如左
：
    主  文
抗告駁回。
    理  由
一、抗告人抗告意旨略以：抗告人於九十一年九月八日二十一時十餘分許，騎乘機車
    先沿高雄市○○○路由西往東，行至該路與瑞源街岔路口前，未穿越路口折回，
    仍沿六合二路改向由東往西前行，途經六合二路一二八號前，遭警員自後攔檢，
    硬說抗告人先前騎機車沿瑞源路由南往北方向行駛，於瑞源路、六合路口未依標
    線指示兩段式左轉，即逕自左轉六合路由東向西行駛，而開交通違規舉發單舉發
    ，抗告人並無經過上開岔路口，實際僅在六合路來回行駛，原裁定有誤，爰提起
    抗告云云。
二、經查：本件舉發違反道路交通管理事件，乃經舉發機關高雄市政府警察局新興分
    局前金分駐所警員高吉正於九十一年九月八日二十一時十五分許，在高雄市○○
    區○○路、瑞源路口執勤，因發現抗告人騎乘車號ＺＧＭ－九六八號輕機車（車
    主為抗告人本人），沿瑞源路由南往北方向行駛，於瑞源路、六合路口欲左轉進
    入六合路時，因抗告人未依標線指示兩段式左轉，即逕自左轉六合路由東向西行
    駛，高吉正警員發現乃騎車攔停當場舉發，復發現抗告人之機車未有左右後視鏡
    ，擅自變更機車原有規格、設備，乃一併舉發，以上乃稽查、舉發之經過，此有
    本件舉發違反道路交通管理事件通知單（下稱「本通知單」）及原處分機關裁決
    書可查。
三、本院以：
（一）抗告人（即異議人）雖否認有如本通知單上所載之違規情事，惟查：
    (一)本件抗告人確曾於右述舉發行為時間、地點，駕駛車號ＺＧＭ－九六八號機車
      ，沿瑞源路由南往北方向行駛，於經過瑞源路、六合路口欲左轉進入六合路時
      ，因抗告人未依標線指示兩段式左轉，即逕自左轉六合路由東向西行駛，高吉
      正警員發現乃騎車攔停當場舉發，復發現抗告人之機車未有左右後視鏡，擅自
      變更機車原有規格、設備，乃一併舉發等情，此據證人高吉正警員於原審到庭
      結證綦詳，抗告人於原審亦直承係經證人高吉正警員告發無訛。而查證人高吉
      正警員當時在該路口東側六合路旁執行防搶等勤務，面向該路口（正值瑞源路
      綠燈、六合路紅燈）注意瑞源路南北穿越之車輛，衡情當能清楚觀明抗告人騎
      車行進路線，不致誤認，證人高吉正證述具體明確，符合常情，且證人乃依法
      執行職務之警員，與抗告人素昧平生更無仇隙，衡情當無甘冒偽造文書刑責，
      誣陷抗告人交通違規之理，況抗告人於本件違規舉發、申訴階段，均僅對警方
      何以未在該違規路口即行取締質疑，並未以其騎車僅於六合路來回，該路口未
      違規左轉置辯，茍其未有行經該路口違規左轉之實，理應於警員舉發之初或本
      件申訴階段有所主張，豈有於法院中始提出之理？且其騎車僅於六合路來回所
      辯，亦有違事理，所辯自非可採，抗告人騎車沿瑞源路由南往北方向行駛，於
      經過瑞源路、六合路口欲左轉進入六合路時，即逕自左轉六合路由東向西行駛
      之事實，應堪認定。
    (二)依證人高吉正提示之上述瑞源路、六合路口乃市區○○○○路口，四個角落地
      面上有明確之「機車待轉區」之標線，而在路口東南角處亦豎立有「機慢車二
      段式左轉」之標誌，此有證人高吉正提出之現場照片四張附卷可按，而抗告人
      當時沿瑞源路由南向北方向行駛，至瑞源路、六合路口其行進方向之交通號誌
      雖係綠燈，但抗告人於要左轉進入六合路時，仍應依上述標誌、標線，先直行
      至「機車待轉區」暫停，俟六合路東向西方向指示之號誌綠燈時，始得行進通
      過路口，不可貿然直接自瑞源路左轉進入六合路。而本件抗告人上開違規情節
      俱經舉發之高吉正警員證述綦詳，並當場告發，有前揭「本通知單」可佐，準
      見，證人依法稽查、舉發俱無不當，抗告人空言否認違規，於原審另指摘執勤
      員警意圖「業績」亂開罰單云云，洵無足採。
    (三)按汽車駕駛人轉彎時，應依標線、標誌、號誌指示，如不遵守標線、號誌、標
      誌指示，得處新台幣六百元以上一千八百元以下罰鍰，道路交通管理處罰條例
      第四十八條第一項第二款定有明文。本件抗告人既經舉發未依「機慢車兩段式
      左轉」之標誌指示行駛，亦未依指示在「機車待轉區」標線內待轉等候通行，
      即遽行左轉，有違上開規則，已可肯認。原處分機關據以裁罰，合併抗告人另
      觸犯擅自變更機車原有之左、右照後鏡設備，有違同條例第十六條第一項第二
      款規定，併予裁罰新台幣二千九百元，並依同條例第六十三條第一項規定，予
      以違規記點一點之處分，核其裁罰、處分並無不當，其併罰之罰鍰亦未逾法定
      最高額（新台幣三千六百元）上限，應無不當。
（二）至於抗告人於原審另稱：(一)警員高吉正並非交通警員，更非路口站崗執勤交通
      維護勤務，何以能開立告發單﹖(二)既係取締違規左轉，自應在瑞源路、六合路
      口即行取締始符法制，但告發地點距違規事實所載之該路口處已距甚遠，舉發
      內容自有不實；(三)裁決書主文所載，與交通違規罰單（即通知單）對違規事實
      之記載寫法亦有不同等云，資為抗辯。但本院審視其異議理由各點，均屬無據
      ，茲逐點論駁如次：
    (一)查證人高吉正警員乃轄區警員，當日依法執行防制搶及交通稽查勤務，此據該
      證人證述綦詳。而依警察法第九條所定，包括警察業務之保安、正俗、交通、
      衛生、消防、救災、營業建築、市容整理、戶口查察、外事處理等事項，俱屬
      警察之職權。殆無以該證人係駐區派出所警員，即認無執勤交通稽查、舉發違
      規之職責。抗告人上述所言顯有誤解，自非可採。
    (二)次查，本件交通違規之舉發，乃係經證人高吉正目睹抗告人違規之情事，但因
      當時其行進方向適紅燈，乃隨後追躡攔停當場舉發，此經該證人警員證述綦明
      。抗告人之違規情事既在執勤警員目視所及範圍，且隨後追躡舉發，且舉發並
      無錯認誤捉情事。抗告人徒以執勤警員未在交岔路口處當即舉發，即認舉發失
      效云云，同有法律常識不備之憾，亦非可採。
    (三)末查，警員稽查交通違規事件依法舉發時，其告發應具體描述舉發之違規事實
      ，但經移送裁罰時，即應由裁決處罰機關依違規人具體違規情事，適用相當之
      法規據以裁決，此為「認定事實」及「適用法規」之法律規範層次。本件細繹
      系爭通知單指述之違規事實（「機車未依規定兩段式左轉」及「變自變更左右
      照後鏡」），及原處分機關據引裁罰之法規依據，並無錯誤可言，抗告人以二
      者記載內容寫法不同，引為異議理由，更屬無由。
四、綜上所述，抗告人確有騎機車行經路口轉彎，未依「機慢車兩段式左轉」之標誌
    指示行駛，亦未依指示在「機車待轉區」標線內待轉等候通行，即遽行左轉，違
    反交通規則，並經警舉發情事，原審因而認定原處分機關上揭裁決處分，並無不
    當，於法亦無違誤，應予維持，而駁回受處分人之聲明異議，即屬有據。本件受
    處分人之抗告為無理由，應予駁回。至於原裁決處分中抗告人是否確有擅自變更
    照後鏡設備之違規情事，因抗告人未併予抗告，即不在本件裁定認定範圍之列，
    附予明。
據上論斷，應依道路交通案件處理辦法第二十六條，刑事訴訟法第四百十二條，裁定
如主文。
中      華      民      國    九十二    年      六      月     二十     日
                              臺灣高等法院高雄分院刑事第七庭
                                  審判長法官  李春昌
                                        法官  黃憲文
                                        法官  莊飛宗
右正本證明與原本無異。
不得再抗告。
                                  法院書記官  張明賢
中     華     民     國     九十二      年      六      月     二十三   日


司法院資訊處製作；財團法人民間司法改革基金會備份。
